臺灣士林地方法院刑事判決　　　　　　　　　　　　　九十二年度訴字第六三九號
　　公　訴　人　臺灣士林地方法院檢察署檢察官
　　被　　　告　甲○○
右列被告因偽造文書等案件，經檢察官聲請以簡易判決處刑（九十二年度偵字第八八
一七號），本院士林簡易庭認不宜以簡易判決處刑（九十二年度士簡字第一三一四號
），簽請依通常訴訟程序審理，被告於準備程序期日就被訴事實為認罪之答辯，經合
議庭裁定本件由受命法官獨任逕以簡式審判程序進行審理，並判決如左：
    主  文
甲○○共同連續行使偽造私文書，足以生損害於公眾及他人，處有期徒刑捌月。扣案
偽造之「陳廣吉」、「李金賜」印章各壹枚、諾基亞廠牌行動電話壹支（含門號00
0000000號ＳＩＭ卡壹張）、戶名「李金賜」帳號０七二五六七—四郵政存簿
儲金簿壹本、門號0000000000號ＳＩＭ卡壹張、玉山銀行卡號00000
0000000000號之信用卡壹張、偽造之「陳廣吉」國民
之甲○○照片壹張）壹張、未扣案之「許朝陽」國民
分證（含其上黏貼之甲○○照片壹張）壹張，及附表所示偽造署押、印文均沒收。
    事  實
一、甲○○於民國九十二年四月間，在報紙分類廣告欄看到有關「
　　告，因需錢孔急，遂以電話依該廣告登載之電話號碼與刊登該廣告之不詳犯罪集
  　團成員取得聯繫，而基於共同偽造公印文、行使偽造特種文書、行使偽造私文書
    之概括犯意聯絡，與同屬該不詳犯罪集團，年籍姓名且均不詳之成年男子某甲或
    高先生，分別為下列之犯行：
（一）於九十二年四月間某日，由甲○○提供自己之照片乙張，在臺北縣淡水鎮竹圍
      捷運站交予某甲，由某甲將甲○○之照片貼在偽造之「李金賜」名義之國民身
      分證上，再於其上偽造「內政部印」之公印文而偽造該國民
      ，足生損害於李金賜及戶政機關對
      淡水鎮之某不詳印章店委由不知情之人盜刻「李金賜」印章乙枚，再由甲○○
      於九十二年四月十六日十三時許，持前開偽造之「李金賜」名義之
      章一枚，至臺北縣淡水鎮○○路二０三號中華郵政股份有限公司淡水郵局（下
      稱：淡水郵局），填寫開戶登錄資料復將偽刻之「李金賜」印鑑交由淡水郵局
      職員聶凱清於郵政存簿儲金立帳申請書之儲戶蓋章欄、印鑑卡上儲戶印鑑欄上
      接續盜蓋「李金賜」印章三次，表彰「李金賜本人同意於淡水郵局開設帳戶使
      用」及以該印鑑作為提款憑證之意思，而偽造該私文書完成，足生損害於李金
      賜及淡水郵局對於儲金帳戶資料管理之正確性。甲○○於偽造該私文書後，復
      持前開偽造之李金賜名義「郵政存簿儲金立帳申請書」、「印鑑卡」之私文書
      及偽造「李金賜」名義之國民
      名為「李金賜」、帳號０七二五六七—四號之郵政儲金儲戶並辦理提款卡，而
      行使該偽造之私文書及國民
      ０七二五六七—四之郵政儲金簿一本，並再接續委由不知情之淡水郵局職員聶
      凱清持甲○○交付之「李金賜」印章再於前開郵政儲金簿封面背頁「連線通儲
      印鑑欄」偽蓋「李金賜」印章一次。嗣同年月二十五日十一時三十分許甲○○
      再持前開戶名「李金賜」儲金簿及偽造之「李金賜」印章再次前往淡水郵局欲
      領取提款卡時，因淡水郵局職員聶凱清發覺該「李金賜」之
      乃報警查獲，並當場扣得前開郵政儲金簿一本及偽造之李金賜印章一枚。
（二）詎甲○○經警查獲上情後，竟仍不知悔改，再承前偽造公印文、偽造特種文書
      之概括犯意聯絡，於九十二年五月初某日，在台南市○○○路關帝廳廟附近，
      交付自己之相片六張予同屬前開不詳犯罪集團、姓名年籍均不詳之成年男子「
      高先生」，供其偽造國民
      時間、地點，連續偽造「內政部印」公印文各一枚於「陳廣吉」、「劉勝祿」
      名義國民
      書，足生損害於陳廣吉、劉勝祿及戶政機關對
      國又再與同屬前開不詳犯罪集團成員之某乙，承前行使偽造私文書、行使偽造
      特種文書之概括犯意聯絡，並另基於詐欺取財之犯意聯絡，再為下列犯行：
   (1) 於九十二年五月七日下午五時八分許，持用高先生稍早在不詳地點交付，由不
      詳之人所偽造上有「內政部」公印文之「許朝陽」名義
      與甲○○共同偽造之「劉勝祿」名義之國民
      「劉勝祿」印章各一枚，依高先生之指示，前往台南市○區○○路三號中華電
      信股份有限公司服務中心（下稱：中華電信公司），向不知情之中華電信公司
      經辦員黃俊雄提出偽造之「許朝陽」、「劉勝祿」國民
      「劉勝祿」，且係代理「許朝陽」前來，而行使偽造特種文書。並又接續於中
      華電信公司「行動電話業務申請書」上「委託書」之「委託人簽章」欄內偽造
      「許朝陽」印文一枚、「受託人簽章」欄內偽造「劉勝祿」署名一枚，而偽造
      表彰「許朝陽本人委託劉勝祿向中華電信公司辦理換補卡業務」意思之私文書
      ，再接續於同一「行動電話業務申請書」上「原用戶簽章」欄內偽造「許朝陽
      」印文一枚，而偽造用以表彰「許朝陽本人同意換補門號000000000
      0號行動電話ＳＩＭ卡」意思之私文書後，再將該申請書交予不知情之中華電
      信公司受理員黃俊雄而加以行使，足生損害於中華電信公司對於客戶管理之正
      確性及許朝陽、劉勝祿本人，並使中華電信公司經辦員黃俊雄因而陷於錯誤，
      誤信甲○○確係劉勝祿，且係受本人許朝陽委託前來辦理前向中華電信租用之
      行動電話門號0000000000號之ＳＩＭ卡掛失及換補卡事宜，而交付
      中華電信公司0000000000行動電話之ＳＩＭ卡一枚。
   (2) 於同年六月二十三日中午時分，高先生復在關帝廳廟附近，交付甲○○上開偽
      造「陳廣吉」名義國民
      廣吉詳細年籍、住址等個人資料之便條紙一張，指示甲○○持向台南市○○路
      四三三號台南郵局第十八支局（下稱：台南郵局）領取經前開不詳犯罪集團成
      員冒名掛失申請補發之陳廣吉玉山銀行信用卡（卡號：0000000000
      00000號）。甲○○即基於意圖為自己不法所有之犯意聯絡，於九十二年
      六月二十三日持上開偽造之「陳廣吉」名義國民
      」印章一枚，向不知情之台南郵局職員提出偽造之「陳廣吉」名義國民
      一張，佯以自己即為「陳廣吉」，而行使該特種文書，並交付偽刻之「陳廣吉
      」印章一枚予該不知情之郵局職員委其蓋於掛號郵件受領欄，致該郵局職員因
      而陷於錯誤，在掛號郵件受領欄上蓋用甲○○交付之偽造「陳廣吉」印章，偽
      造「陳廣吉」印文一枚，表彰陳廣吉本人業已收訖該掛號信之意，而偽造完成
      該具有收據性質之私文書，且將內含玉山銀行卡號000000000000
      000號信用卡之掛號信函一封交付予甲○○。甲○○隨即於同日下午四時許
      ，為警在上開郵局內查獲，並當場扣得偽造之「陳廣吉」名義國民
      、偽造之陳廣吉印章一枚、玉山銀行信用卡一張、陳廣吉與該犯罪集團聯絡使
      用之ＮＯＫＩＡ廠牌行動電話一支（內插有該犯罪集團所提供，專供與甲○○
      聯絡使用之門號000000000號ＳＩＭ卡一張）、及登載陳廣吉有關身
      份資料之便條紙一張。
二、案經臺北縣政府警察局淡水分局報告台灣士林地方法院檢察署檢察官偵查起訴。
    理  由
一、右揭犯罪事實，除就犯罪事實欄（二）(1)中華電信公司「行動電話業務申請書」
    上「委託書」之印文一枚係「許朝陽」且蓋印於「委託人簽章」欄內乙節外，餘
    均據被告甲○○迭於警詢、偵查及本院審理中坦承不諱，並與證人聶凱清、陳廣
    吉以及許朝陽分別證述之情節相符，復有郵政存簿儲金立帳申請書影本、印鑑卡
    影本各一紙、台南市○區○○路三號中華電信股份有限公司監視器翻拍相片二張
    、行動電話業務申請書影本一紙在卷可稽。此外，並有以「李金賜」名義申請之
    郵政存簿儲金簿一本及偽造之「李金賜」名義印章一枚、偽造之「陳廣吉」國民
    。而犯罪事實欄（二）(1)中華電信公司「行動電話業務申請書」上「委託書」之
    印文一枚雖不明晰，然細閱之，其印文內容係「許朝陽」仍然可辨，且該委託書
    其意在彰「劉勝祿」確獲「許朝陽」授予代理權之意，倘該不明晰之印文並非受
    託人「許朝陽」且蓋印於「受託人簽章欄」，亦難發生上開由「許朝陽」授予「
    劉勝祿」代理權之法律上效力，被告亦無從佯以「劉勝祿」申辦ＳＩＭ卡換補得
    手，亦徵被告經本院提示上開中華電信業務申請書時所表示之意見顯係誤認。再
    前開「李金賜」、「陳廣吉」、「許朝陽」、「劉勝祿」名義之國民
    ，其中僅「陳廣吉」名義之國民
    儀器放大方法檢視鑑定結果，其上並無浮水印，且印刷字跡與圖案紋線均與標準
    刑事警察局九十三年三月十五日刑鑑字第四九八四八號鑑驗通知書一紙在卷可參
    （台灣台南地方法院九十二年度訴字第一一三九號卷第三八頁參照），再者，未
    扣案之「李金賜」國民
    被告亦稱依其對該不詳犯罪集團之瞭解，除扣案「陳廣吉」之
    李金賜」、「許朝陽」、「劉勝祿」之國民
    十三年七月二十日審判筆錄第五頁參照），堪認「李金賜」、「許朝陽」、「劉
    勝祿」、「陳廣吉」名義之國民
    之，其餘未扣案之偽造
    造之「內政部印」，即堪認定。綜上，本件事證明確，被告犯行可以認定，應依
    法論科。
二、按國民
    書。次按刑法上所謂公印或公印文，係專指表示公署或公務員資格之印信而言，
    即俗稱大印與小官章及其印文，最高法院六十九年度台上字第六九三號著有判例
    可資參照，是國民
    文。又按偽造特種文書，並偽造其上所蓋用之印文，應分別成立刑法第二百十二
    條及第二百十七條第一項或第二百十八條第一項之罪，並依同法第五十五條從一
    重處斷，亦有司法院三十四年十一月二十二日院解字第三０二０號解釋及司法院
    大法官會議解釋第八二號解釋意旨可資參照。核被告將自己照片交付予同屬不詳
    犯罪集團成員之某甲及高先生，分別在「李金賜」、「劉勝祿」、「陳廣吉」三
    人名義之國民
    為自己犯行，均係犯刑法第二百十八條第一項之偽造公印文罪；其行使其與某甲
    或高先生共同偽造之「李金賜」、「劉勝祿」、「陳廣吉」等人名義之國民身分
    證，以及由高先生交付，由高先生偽造之「許朝陽」名義國民
    係犯刑法第二百十六條、第二百十二條之行使偽造特種文書罪。被告先後偽造「
    李金賜」、「劉勝祿」、「陳廣吉」等人名義之國民
    ，時間緊接，所犯罪名相同，顯係出於概括之犯意為之，為連續犯；又被告先後
    數次行使偽造之「李金賜」、「劉勝祿」、「許朝陽」、「陳廣吉」等人名義之
    國民
    續犯，均應依刑法第五十六條之規定以一罪論，並加重其刑。其偽造「李金賜」
    、「劉勝祿」、「陳廣吉」三人名義之國民
    行為應為行使之高度行為所吸收，不另論罪。另被告在淡水郵局存簿儲金立帳申
    請書上儲戶蓋章欄及印鑑卡上偽蓋「李金賜」印章而偽造印文共三枚（立帳申請
    書一枚，印鑑卡二枚），係表示以「李金賜」名義申請開戶及以該印鑑作為提款
    憑證之意，足以生損害於李金賜及淡水郵局帳戶管理之正確性；又被告在中華電
    信行動電話業務申請書上委託書之受託人簽章欄上偽造「劉勝祿」署押，在委託
    人簽章欄、原用戶簽章欄分別偽蓋「許朝陽」印章而偽造印文二枚，分別係表示
    「許朝陽本人委託劉勝祿向中華電信公司辦理換補卡業務」、「許朝陽本人同意
    掛失並換補門號0000000000號行動電話ＳＩＭ卡」之意，足生損害於
    中華電信公司對於客戶管理之正確性，及許朝陽、劉勝祿本人；又在掛號郵件收
    執欄上偽蓋「陳廣吉」印章，而偽造「陳廣吉」印文一枚，係用以表彰陳廣吉本
    人業已收訖玉山銀行核發之信用卡之意，均屬偽造私文書。被告利用不知情之人
    偽造「李金賜」印章、利用不知情之淡水郵局職員於郵政存簿儲金立帳申請書之
    儲戶蓋章欄、印鑑卡之儲戶印鑑欄、郵政儲金簿封頁背面「連線通儲印鑑欄」接
    續盜蓋「李金賜」印章四次、利用不知情之台南郵局職員於掛號郵件收據上蓋用
    偽造之「陳廣吉」印章一次，均為間接正犯。其偽造後復均持以行使，係犯刑法
    第二百十六條、第二百十條之行使偽造私文書罪。其偽造「李金賜」印章之行為
    ，為其偽造私文書之階段行為，而其偽造「李金賜」印文、偽造「劉勝祿」署押
    、偽造「許朝陽」印文、偽造「陳廣吉」印文之行為，又為偽造私文書之部分行
    為；又其偽造上開文書後復持以行使，偽造私文書之低度行為應為行使之高度行
    為所吸收，均不另論罪。至被告於同日、同地，行使偽造之同一名義人之郵局存
    簿儲金立帳申請書、印鑑卡，及同一名義人之中華電信行動電話業務申請書及委
    託書，要屬一行為之接續，各僅成立一罪。被告先後行使偽造之「李金賜」、「
    許朝陽」、「劉勝祿」、「陳廣吉」等人名義之私文書，時間緊接，所犯罪名相
    同，顯係出於概括之犯意為之，為連續犯，應依刑法第五十六條之規定以一罪論
    ，並加重其刑。另按ＳＩＭ卡（行動電話用戶識別卡）及信用卡均為有體物，前
    者係行動電話之「鑰匙」，後者係發卡銀行核發，資為依約簽帳消費，並由發卡
    銀行先行代墊款項之憑據，均具有一定之財產價值，得以刑法中詐欺取財之「物
    」論之，被告且有意圖為自己不法所有之犯意而施用詐術取得ＳＩＭ卡及信用卡
    各一張，均係犯刑法第三百三十九條第一項之詐欺取財罪。被告所犯連續行使特
    種文書、連續偽造公印文、連續行使偽造私文書、連續詐欺取財等罪間，有方法
    結果之牽連關係，為牽連犯，應從情節較重之連續行使偽造私文書罪處斷。又被
    告與同屬不詳犯罪集團成員某甲、高先生之成年男子間有犯意聯絡及行為分擔，
    均為共同正犯。公訴意旨認被告在郵局立帳申請書上偽簽立帳儲戶姓名「李金賜
    」之姓名，另犯刑法第二百十七條之偽造署押罪云云，然按「郵政存簿儲金提款
    單儲戶姓名欄填寫儲戶姓名，與填寫帳號之用意相同，僅在識別帳戶為何人，以
    便郵政人員查出存戶卡片，既非表示儲戶本人簽名之意思，則未經儲戶本人授權
    而填寫其姓名，尚不生偽造署押問題，最高法院著有七十年台上字第二四八０號
    判例意旨可資參照，此部分公訴意旨即有誤會。又公訴人固僅就事實欄編號一（
    一）之犯罪事實聲請簡易判決處刑（與提起公訴有同一效力），其中且未敘及被
    告在「李金賜」儲金簿封頁背面偽造印文，暨共同於偽造之
    之犯行，然查該等部分事實，以及事實欄編號一（二）部分事實（經台灣台南地
    方法院於九十三年四月三十日以九十二年度訴字第一一三九號判決公訴不受理）
    ，既與起訴而論罪科刑之部分各有接續犯或連續犯及牽連犯之實質上或裁判上一
    罪關係，當為起訴效力所及，本院自應併予審究，併此敘明。爰審酌被告因一時
    經濟能力欠佳，而有本件犯行之犯罪動機、目的、其偽造國民
    盜領信用卡、行動電話用戶識別卡，影響社會公共利益情節至深且鉅、惟犯後坦
    承犯行已有悔意及其犯罪之手段等一切情狀，量處如主文所示之刑，以資懲儆。
三、偽造之中華電信業務申請書、「李金賜」郵政存簿儲金立帳申請書及印鑑卡、掛
    號郵件領據均已分別交由中華電信公司、淡水郵局、台南郵局收執，非屬被告所
    有，自無從諭知沒收。惟郵政存簿儲金立帳申請書及印鑑卡上偽造之「李金賜」
    印文合計共三枚，與中華電信股份有限公司「行動電話業務申請書」上偽造之「
    劉勝祿」署名一枚、「許朝陽」印文二枚、台南郵局掛號領據上偽造之「陳廣吉
    」印文一枚，不問屬於犯人與否，應與扣案偽造之「李金賜」、「陳廣吉」印章
    各一枚，均依刑法第二百十九條規定宣告沒收。再偽造之「劉勝祿」、「許朝陽
    」印章各一枚固未扣案，然無證據證明業已滅失，其中「許朝陽」印章且係供犯
    罪所用之物，「劉勝祿」印章係預備供犯罪所用之物，均應依同條之規定，不問
    屬於犯人與否，併予宣告沒收。另扣案之偽造「陳廣吉」國民
    貼之被告甲○○照片）一張，以及未扣案但亦無證據證明業已滅失之偽造「許朝
    陽」、「劉勝祿」（含其上黏貼之被告甲○○照片一張）國民
    案陳廣吉所有，用以與前開不詳犯罪集團聯絡使用之ＮＯＫＩＡ廠牌行動電話一
    支（內插有該犯罪集團所提供，專供與甲○○聯絡使用之門號00000000
    0號ＳＩＭ卡一張），均係共犯即某甲、某乙之成年男子與被告甲○○所有供犯
    本件之罪所用之物，再扣案之「李金賜」郵政存簿儲金簿，以及0000000
    000號行動電話ＳＩＭ卡、陳廣吉玉山銀行信用卡一張，則皆為被告犯罪所得
    之物，均經被告供明在卷，爰分別依刑法第三十八條第一項第二款、第三款規定
    宣告沒收。至偽造之「李金賜」國民
    卷，則含其上之「內政部印」公印文即無從宣告沒收；而上揭「陳廣吉」、「許
    朝陽」、「劉勝祿」三張國民
    儲金簿封頁背面「連線通儲印鑑欄」內偽造之「李金賜」印文，已分別因國民身
    分證及儲金簿之沒收而包含在內，即毋庸另依刑法第二百十九條規定重複諭知沒
    收。此外，被告在郵局立帳申請書內戶名欄填載「李金賜」之姓名，惟該部分被
    告雖未經「李金賜」之同意而填載其姓名，然該姓名填載之用意，僅在辨別帳戶
    名義人係何人，並非表示儲戶本人簽名之意思，不生偽造署押之問題，業如前述
    （最高法院七十年台上字第二四八０號判例意旨參照），自無得適用刑法第二百
    十九條規定宣告沒收。另扣案「超鋒速運收送貨單」一紙，則無證據可證與被告
    本件犯行有何直接關連，爰均不另宣告沒收，併此敘明。
據上論斷，應刑事訴訟法第二百七十三條之一第一項、第二百九十九條第一項前段，
刑法第二十八條、五十六條、第二百十六條、第二百十條、第二百十二條、第二百十
八條第一項、第三百三十九條第一項、第五十五條、第二百十九條、第三十八條第一
項第二款、第三款、罰金罰鍰提高標準條例第一條前段，判決如主文。
本案經檢察官陳家美到庭執行職務。
中　　　華　　　民　　　國　　九十三　　年　　　八　　　月　　三十一　　日
　　　　　　　　　　　　　　　　台灣士林地方法院刑事第二庭
                                        法  官  許  辰  舟
右正本證明與原本無異
如不不服本判決得自收受送達翌日起十日內具狀向本院提起上訴。
  　　　　　　　　　　　　　　　　　　　書記官  蘇  彥  宇
中　　　華　　　民　　　國　　九十三　　年　　　九　　　月　　一　　    日
 附表：
┌──┬─────────────┬──────────────────┐
│編號│偽造印文、署押所在之文件  │     偽造之印文、署押內容及數量　　 │
├──┼─────────────┼──────────────────┤
│ 一 │中華電信行動電話業務申請書│「許朝陽」印文貳枚、「劉勝祿」署押壹│
│    │                          │枚                                  │
├──┼─────────────┼──────────────────┤
│ 二 │「李金賜」郵政存簿儲金立帳│「李金賜」印文壹枚                  │
│    │申請書                    │                                    │
├──┼─────────────┼──────────────────┤
│ 三 │「李金賜」郵政存簿印鑑卡  │「李金賜」印文貳枚                  │
├──┼─────────────┼──────────────────┤
│ 四 │台南郵局掛號郵件領據      │「陳廣吉」印文壹枚                  │
└──┴─────────────┴──────────────────┘
參考法條：
刑法第二百十六條 (行使偽造變造或登載不實之文書罪)
行使第二百十條至第二百十五條之文書者，依偽造、變造文書或登載不實事項或使登
載不實事項之規定處斷。
刑法第二百十二條 (偽造變造特種文書罪)
偽造、變造護照、旅券、免許證、特許證及關於品行、能力服務或其他相類之證書、
介紹書，足以生損害於公眾或他人者，處一年以下有期徒刑、拘役或三百元以下罰金
。
刑法第二百十條 (偽造變造私文書罪)
偽造、變造私文書，足以生損害於公眾或他人者，處五年以下有期徒刑。
中華民國刑法第二百一十八條第一項 (偽造盜用公印或公印文罪)
偽造公印或公印文者，處五年以下有期徒刑。
中華民國刑法第三百三十九條第一項 (普通詐欺罪)
意圖為自己或第三人不法之所有，以詐術使人將本人或第三人之物交付者，處五年以
下有期徒刑、拘役或科或併科一千元以下罰金。
